【裁判字號】    89,交上易,1176
【裁判日期】    890525
【裁判案由】    過失傷害
【裁判全文】
臺灣高等法院台南分院刑事判決           八十九年度交上易字第一一七六號  Ｇ
      上  訴  人
      即自訴人    丙  ○  ○
      代  理  人  丁  ○  ○
      被      告  甲  ○  ○
      輔仁人即
      被告之配偶  乙  ○  ○
右上訴人因被告過失傷害案件，不服臺灣台南地方法院八十八年度交自字第二五號，
中華民國八十九年五月二十五日第一審判決，提起上訴，本院判決如左：
      主      文
上訴駁回。
      理      由
一、自訴意旨略以：自訴人丙○○於民國（下同）八十八年六月十七日上午七時三十
    五分許，駕駛車牌號碼Ｃ九─九七三九號自小客車，沿台南市○○路南下內側車
    道自北向南往茄萣方向行駛，行至濱南路南濱高幹一三八號左前方安全島缺口之
    際，因受同向不明大客車向內側急切，為閃避而自缺口逆向侵入北上車道內側車
    道，進入北上車道後，即向左迴轉擬作順向往北行駛，迴轉中當車體與道路呈垂
    直之際，遭被告甲○○騎乘車牌號碼ＤＪＢ─八五六號機車（後載乙○○），沿
    濱南路北上車道由北向南（自訴狀誤載為由南向北）「逆向」高速駛來攔腰自左
    側車身前、後門中間撞擊，致自訴人受有胸部挫傷、肺挫傷、連枷胸、頭部外傷
    及蜘蛛膜下腔出血成傷之傷害。因認被告涉有刑法第二百八十四條第一項過失傷
    害罪行云云。
二、按犯罪事實應依證據認定之，無證據不得推定其犯罪事實。又不能證明被告犯罪
    ，或其行為不罰者，應諭知為無罪之判決。刑事訴訟法第一百五十四條、第三百
    零一條第一項分別定有明文。又事實之認定，應憑證據，如未能發現相當證據，
    或證據不足以證明，自不能以推測或擬制之方法，為裁判基礎（最高法院四十年
    台上字第八六號判例參照）。且認定犯罪事實所憑之證據，雖不以直接證據為限
    ，間接證據亦包括在內，然而無論直接證據或間接證據，其為訴訟上之證明，須
    於通常一般之人均不致有所懷疑，而得確信其為真實之程度者，始得據為有罪之
    認定，倘其證明尚未達到此一程度，而有合理之懷疑存在而無從使事實審法院得
    有罪之確信時，即應由法院為諭知被告無罪之判決（最高法院七十六年台上字第
    四九八六號判例參照）。
三、本件自訴人認被告涉有過失傷害罪行，無非係以自訴車輛侵入來車道後，隨即迴
    轉欲作順向行駛，當時自訴人車頭朝東、車尾朝西、左側車身朝北、右側車身朝
    南，而二車車損狀況，自訴人車輛左側車身板金凹陷，被告機車前輪撞毀等情，
    並據以推論：「顯見係被告車迎面撞上自訴人車左側車身，依二車位置，自係被
    告車自北方駛來，呈北向南方向行駛，在北上車道上 (由南向北)，要屬逆向行
    駛」為其依據。惟查：
（一）自訴人陳稱：「自訴人車輛侵入來車道後，隨即迴轉欲作順向行駛」、「被告
      車自北方駛來，呈北向南方向行駛，屬逆向行駛」，被告甲○○於警訊中則稱
      ：「於八十八年六月十七日七時三十五分許，我騎乘ＤＪＢ─八五六號重機車
      ，後載我妻子乙○○，在濱南路上由南向北行駛，突遭丙○○車輛迎面撞及，
      之後就不醒人事」（詳八十八年八月十三日警訊筆錄），被告之妻乙○○於肇
      事當日警訊筆錄中則稱：「我乘坐由我先生甲○○駕駛ＤＪＢ─八五六號重機
      車，沿濱南路機車道南向北行駛，至肇事地點與自濱南路逆向駛來由丙○○所
      駕駛之自小客車發生肇事」（詳八十八年六月十七日警訊筆錄），依上車禍當
      事人對肇事情形所為陳述，本件二車碰撞之可能性一為：自訴人車輛侵入北上
      車道後，因車速過快已偏至北上車道之機車道，自訴人欲將車輛駛回快車道上
      時，左側車身迎面撞上由南向北順向行駛於機車道上被告之機車；可能性二為
      ：自訴人車輛原係由北向南方向行駛，於侵入來車道即北上車道後，自訴人欲
      將車輛轉為順向即南向北方向行駛，於迴轉過程中，遭「逆向」即由北向南方
      向行駛之被告機車撞及自訴人車輛左側車身，合先敘明。
（二）查自訴人之車輛原係由北向南方向行駛，因故由安全島缺口駛入對向車道，此
      為自訴人所不爭執，其雖稱侵入來車道後隨即迴轉欲順向行駛遭被告機車逆向
      撞及，即上述可能性一，惟依卷附肇事後員警所制作道路交通事故調查報告表
      所示，自訴人車輛於肇事後已移動位置，駛至離濱南路路邊七點二公尺處，反
      之被告之機車於肇事後則保持於現場，自訴人係駕駛自小客車，被告則為機車
      ，依重量及動能，自訴人均高於被告，如自訴人於迴轉中遭被告撞及，則自訴
      人之車頭應已轉為南向北方向，並於行進中為被告撞擊，以自訴人車輛之重量
      、動能、行進方向及物理慣性，暨自訴人警訊中所稱「車禍後即不省人事」，
      則車禍後自訴人之車輛應停置於肇事地點之北方，然依道路交通事故調查報告
      表顯示，自訴人車輛卻停於「肇事地點之南方」，是其所為陳述顯與事實不符
      。另被告機車肇事後保持於現場，有道路交通事故調查報告表在卷可稽，被告
      如係由北向南逆向而行，且係行進中肇事，則依物理慣性及力學原理，被告機
      車肇事後之位置應在肇事地點之前，即應在肇事地點之南方（自訴人稱被告由
      北向南逆向而行），然被告機車肇事後位置在現場散落物及血跡之「北方機車
      道」上，離血跡尚有三點三公尺之遠，此有道路交通事故調查報告表在卷可按
      ，故被告機車於肇事當時自不可能係由北向南逆向而行，可能二之情形並非合
      理。反之，依前揭可能性一之肇事情況，自訴人車輛於北上車道往南行駛中撞
      及被告機車，故肇事後車輛位置在肇事地點之南，而被告機車由南向北順向而
      行，突遭自訴人車輛撞擊，故機車位置在肇事地點北向，與現場資料相符，堪
      信屬實。是本案應係自訴人車輛因故侵入北上車道後，因車速過快已偏至北上
      車道之機車道，而自訴人欲將車輛駛回快車道上時，左側車身迎面撞上由南向
      北順向行駛於機車道上被告之機車，事出突然，被告機車乃不及反應，故自訴
      人應負本件交通事故之全部肇事責任，被告並無任何肇事原因甚明。
（三）本案經自訴人聲請函送財團法人成大研究發展基金會鑑定結果，雖認本件車禍
      之發生，有各如自訴人及被告甲○○所主張之二種可能性，並認以自訴人所主
      張係被告即被害人甲○○騎機車逆向行駛機率較大等情，雖有該會八十九年十
      一月二十一日（８９）成大研基建字第二二三三號鑑定意見書存卷足參；惟查
      ：
      (1)、本案經原審送鑑定，台灣省台南區車輛行車事故鑑定委員會及台灣省車輛
          行車事故覆議鑑定委員會亦均認定「丙○○駕駛自小客車，逆向斜穿道路
          ，為肇事原因；甲○○無肇事因素。」有該二會鑑定意見書各一紙附卷足
          參（見原審卷第十九頁至二十頁、三十一頁）。
      (2)、雖自訴人迭以其係閃避一輛逼進之巴士始駛入對向來車道，且被害人即被
          告甲○○騎機車係逆向行駛與有過失云云置辯。然查自訴人所辯係為閃避
          巴士始駛入對向來車道乙節，僅係其個人片面之詞，並無任何證據足以證
          明有該情事，已難輕認係屬實情；且觀其歷次所供駛入對向來車道後之反
          應處理經過情形，在警訊中係稱：「我切入對面車道，再左拐外車道重回
          南下車道時，不知如何就與告訴人相撞」，繼在偵查中稱：「才侵入來車
          道，我當時要倒車回原車道，但我還沒有倒車就發生車禍」，在原審則稱
          ：「進入對向車道後就順向由南往北行駛」，嗣在本院八十九年度交上易
          字第一五○○號案中更稱：「我轉過安全島之缺口，就不知發生何事了」
          ，凡此有各該筆錄存卷可資比對，據此自訴人就駛入對向來車道後反應處
          理經過之供述，既已先後不一且復稱不知發生何事，則其又何能明確認定
          對向來車道之被告即被害人甲○○係逆向騎機車。
      (3)、況被告甲○○、乙○○均已堅稱機車無逆向行駛不移，且被告家住茄萣鄉
          ，一大早夫妻騎機車欲至台南工作，衡情應無逆向騎機車往南行駛之可能
          ；又肇事地點係在南興街口附近，被告甲○○苟真欲往南行駛，大可穿越
          馬路順向南下，亦無逆向行駛之必要。
      (4)、再參諸上開交通事故調查報告表，顯示肇事現場於機車道外尚有二．七公
          尺之路面寬度，現場之刮地痕及散落物均散佈在被害人之車道內，及自訴
          人之自小客車撞擊時之位置，係「車頭朝西」「車尾朝東」，自小客車「
          左側」中央車身被撞之車損等情，益足見係自訴人之自小客車，於不知何
          因下貿然向左駛入對向來車道後，為避免撞及車道外側之店家，瞬間又在
          來車道上向右轉時，致對向由南往北前來，由被告甲○○正常騎駛之機車
          ，閃避不及迎面撞上小客車之左側中央，致肇本件車禍甚明。
（四）綜上各該事證，及參酌財團法人成大研究發展基金會鑑定意見書（二）綜合研
      判與分析說明３稱：「從力學原理而言，較輕的機車撞到汽車，機車若不撞擊
      翻越而過，便會向後反彈，本案機車撞擊汽車之左側中心位置，降低了機車翻
      越的機會，就機車的位置而言，較合於撞擊的力學原理」等語。從而本院仍以
      該鑑定意見可能性一，即被害人甲○○並無逆向行駛機車之見解為可採。
四、綜上所陳，本件交通事故之發生，被告並無過失，此外，復查無其他積極證據足
    資證明被告有何過失傷害犯行，揆諸首揭說明，不能證明被告涉有前揭犯行，自
    應對被告諭知無罪之判決。原審以不能證明被告犯罪，諭知被告無罪，核無不合
    ，上訴人上訴意旨指摘原判決不當，為無理由，應予駁回。
據上論斷，應依刑事訴訟法第三百六十八條，判決如主文。
本案經王碧霞檢察官到庭執行職務。
中    華    民    國      九十      年      一      月      十八        日
                                  臺灣高等法院臺南分院刑事第四庭
                                      審判長法官  徐    財    福
                                            法官  蔡    崇    義
                                            法官  宋    明    蒼
右正本證明與原本無異。
不得上訴。
                                      法院書記官  余    素    美
中    華    民    國      九十      年      一      月     十九         日


司法院資訊處製作；財團法人民間司法改革基金會備份。
